臺灣高等法院花蓮分院民事判決　　　　　100年度再易字第2號
再審原告　　蕭王清子
　　　　　　蕭鳳英
　　　　　　蕭麟
　　　　　　陳愛靈
　　　　　　林慧如
兼上列5人
訴訟代理人　蕭文
再審被告　　國立臺東大學
法定代理人　蔡典謨
上列當事人間請求遷讓房屋等事件，再審原告對於中華民國100
年4月8日本院99年度上易字第51號確定判決提起再審，本院判決
如下：
    主  文
再審之訴駁回。
再審訴訟費用由再審原告負擔。
    事實及理由
一、再審意旨略以：
  1.鈞院99年度上易字第51號民事判決於100年4月8日確定，爰
    於法定30日之不變期間內提起再審之訴。
  2.當事人發現未經斟酌之證物或得使用該證物：
    (1)日前整理有關舊資料，發現唐黃美雅女士與蕭仲山於86年
      間一同向再審被告申購宿舍之申請書、同意將更生路5號
      房舍交付使用之同意書、93年蕭仲山之陳情書，足以證明
      再審原告並非無權占有。
    (2)系爭5號宿舍係唐碧任職於臺東師範學院（即再審被告之
      前身）所配住之宿舍，係屬使用借貸性質，在使用借貸期
      間，借用人唐碧死亡，其使用借貸關係不當然消滅，再審
      被告應向唐碧之全體繼承人終止使用借貸契約（參最高法
      院70年台上字第4395號判例意旨），查唐碧之全體繼承人
      有唐黃美雅、唐展績、唐賢聰、唐德聰等多人，再審被告
      於唐碧死亡後，只致函唐黃美雅，並未對全體繼承人終止
      使用借貸契約，難謂此項使用借貸契約已經終止，再審被
      告自不得請求返還該屋，況再審原告係經同意交付使用。
      原一、二審未審酌再審被告有無對唐碧之全體繼承終止使
      用借貸契約，即判令再審原告返還系爭房屋，有足以影響
      於判決之重要證據漏未審酌。
  3.足以影響判決之重要證據漏未審酌：
    系爭333-7、333-8地號土地面積共279平方公尺，再審被告
    請求返還房舍總面積為259平方公尺，系爭房屋緊鄰隔壁建
    物，此不用返還之20平方公尺如何分割？另系爭建物係二層
    樓房，一、二層面積相同，再審被告只請求返還一層樓即一
    半房舍之面積，再審原告仍有一層可用，而房屋不可脫離土
    地而存在，再審原告既可以使用系爭建物，有何不當得利之
    情形？況就土地或建物而言，再審原告均有使用之空間，原
    判決就建物之實際面積漏未斟酌，以土地測量面積為返還房
    屋之面積，至再審被告請求者為房屋面積之半數，且土地面
    積與房屋實際坐落面積相差20平方公尺，為給付不能，原判
    決執行力無保護之必要，有足以影響判決之重要證據漏未審
    酌。
  4.爰提起再審之訴，請求廢棄原判決，駁回再審被告之訴及假
    執行之聲請。
二、駁回之理由：
  1.按當事人發現未經斟酌之證物或得使用該證物者，得提起再
    審之訴，但以如經斟酌可受較有利益之裁判者為限，民事訴
    訟法第496條第1項第13款定有明文。本件再審原告雖提出唐
    黃美雅與蕭仲山於86年間一同向再審被告申購宿舍之申請書
    、唐黃美雅同意將更生路5號房舍交付使用之同意書、93年3
    月27日蕭仲山之陳情書，主張發現未經斟酌之證物或得使用
    該證物云云。然查，上開申請書乃記載蕭仲山、唐黃美雅申
    請價購系爭更生路1號及5號宿舍房地等語，上開陳情書則為
    蕭仲山請求繼續居住宿舍等語，均為蕭仲山、唐黃美雅單方
    之請求，自不足以認為再審原告有權居住系爭房屋。又上開
    唐黃美雅之同意書完全未記載書寫之日期，且其內容係唐黃
    美雅同意由「蘭文夫妻」使用系爭更生路5號房屋等語，無
    從看出與再審原告有何關係；而再審原告既主張唐碧之繼承
    人不僅唐黃美雅1人，則唐黃美雅自無權擅自同意再審原告
    使用系爭更生路5號房屋，再審原告更不得以其與唐黃美雅
    間私下之借貸契約來拘束再審被告。從而，再審原告提出上
    開書證，主張發現未經斟酌之證物或得使用該證物云云，均
    不足以動搖原確定判決而受較有利益之裁判，此部分主張為
    無可採。
  2.按對於第二審確定終局裁判，如就足影響於判決之重要證物
    漏未斟酌者，固得依民事訴訟法第497條規定，提起再審之
    訴。惟再審原告前開2.(2)、3之再審理由，已經原確判決於
    理由中一一論駁（見臺灣臺東地方法院99年度訴字第15號第
    5頁、原確定判決第5至7頁），再審原告猶執陳詞一再爭執
    ，亦非有據。
三、綜上所述，本件再審原告主張之再審事由均不足採，其再審
    之訴顯無理由，應不經言詞辯論，予以駁回。
據上論結，本件再審之訴顯無理由，依民事訴訟法第502條第2項
、第78條，判決如主文。
中    華    民    國   100    年    7     月    7     日
                  民事庭審判長法  官  何方興
                              法  官  陳秋錦
                              法  官  林碧玲
以上正本係照原本作成。
本件不得上訴。
中    華    民    國   100    年    7     月    7     日
                              書記官  李閔華